臺灣臺南地方法院民事裁定
110年度聲字第212號
聲  請  人  中國信託商業銀行股份有限公司


法定代理人  利明献  


上列聲請人聲請閱卷事件，本院裁定如下：
    主    文
聲請駁回。
    理    由
一、聲請意旨略以：聲請人對債務人邱佩玉業已取得本院105年
    度司執字第70308號債權憑證，聲請人前代位債務人邱佩玉
    提起分割遺產訴訟，然經本院以部分被告於起訴前已死亡等
    原因駁回聲請人之起訴，隨即將本案卷宗予以歸還，資為瞭
    解該案訴訟進行情形，以利聲請人後續再次提起代位分割遺
    產訴訟，爰依民事訴訟法第242條第2項規定，請求准予閱覽
    本院99年度訴字第495號民事事件卷宗等語。
二、按當事人得向法院書記官聲請閱覽、抄錄或攝影卷內文書，
    或預納費用聲請付與繕本、影本或節本。第三人經當事人同
    意或釋明有法律上之利害關係，而為前項之聲請者，應經法
    院裁定許可，民事訴訟法第242 條第1 項、第2 項分別定有
    明文。所謂有法律上之利害關係者，係指第三人就該訴訟卷
    內文書有公法上或私法上之利害關係而言，不包括經濟上、
    情感上或其他事實上之利害關係在內（最高法院105 年度台
    抗字第60號、第455 號裁定意旨參照）。是第三人僅於經當
    事人同意，或釋明有法律上利害關係，且經法院裁定許可，
    方得閱覽卷內文書。
三、經查聲請人主張之事實，固據其提出本院債權憑證影本、本
    院99年度訴字第495號民事判決網路列印本、本院110年度訴
    字第1267號民事裁定影本各1 件為證。惟查聲請人聲請閱覽
    之本院99年度訴字第495號民事事件（下稱系爭分割共有物
    事件），乃第三人張峰綺對包含邱佩玉等42名共有人提起之
    分割共有物訴訟，並非聲請人之前代位其債務人邱佩玉所提
    本院110年度訴字第1267號代位請求分割遺產事件，有聲請
    人提出之前開民事判決及裁定各1件在卷可憑，可知聲請人
    並非系爭分割共有物事件之當事人。雖邱佩玉為本院99年度
    訴字第495號民事判決之被告，然聲請人基於邱佩玉之債權
    人身份，對於系爭分割共有物事件之訴訟，亦僅具有經濟上
    之利害關係，並無法律上之利害關係，聲請人所提上開證據
    ，均不足以釋明其確有法律上之利害關係。再者聲請人若欲
    再次提起代位分割遺產訴訟，亦得於該代位分割遺產訴訟中
    經法院命其補正已死亡繼承人之繼承人，而可查知被告之姓
    名、年籍，亦無閱覽系爭分割共有物事件卷宗之必要，亦難
    認聲請人對於系爭分割共有物事件具有法律上之利害關係。
    聲請人復未提出已取得系爭分割共有物事件當事人同意其閱
    覽卷宗之證明，依上開規定，聲請人聲請閱覽系爭分割共有
    物事件卷宗，要屬無據。從而本件聲請於法未合，應予駁回
    。
四、依民事訴訟法第242 條第2 項，裁定如主文。
中　　華　　民　　國　　110 　年　　12　　月　　22　　日
                  民事第五庭    法  官　林雯娟
以上正本係照原本作成。
如對本裁定抗告須於裁定送達後10日內向本院提出抗告狀，並應
繳納抗告費新台幣1,000元整。
中　　華　　民　　國　　110 　年　　12　　月　　22　　日
                                書記官　陳雅婷